【裁判字號】    88,易,3970
【裁判日期】    890125
【裁判案由】    竊盜
【裁判全文】
臺灣板橋地方法院刑事判決                  八十八年度易字第三九七０號
    公訴人  臺灣板橋地方法院檢察署檢察官
    被  告  丙○○
右列被告因竊盜案件，經檢察官提起公訴（臺灣板橋地方法院檢察署八十八年偵字第
一八六０七號）暨移送併辦（臺灣板橋地方法院檢察署八十八年度偵字第一五七四九
號、臺灣士林地方法院檢察署八十八年度偵字第一０三九六號），本院判決如左：
    主    文
丙○○無罪。
    理    由
一、本件公訴意旨略以：被告丙○○前於民國八十六年六月二十三日因詐欺案件，經
    本院判處有期徒刑一年二月，於同年七月三十一日確定。又於八十六年五月二十
    九日因違反麻醉藥品管理條例案件，經本院判處有期徒刑六月，於同年七月二十
    八日確定。二案經合併定應執行刑有期徒刑一年六月，於八十七年九月二十五日
    假釋付保護管束，於八十七年十一月八日假釋期滿執行完畢。竟仍不知悔改，復
    於八十八年七月三十一日上午七時三十分許，與甲○○（所涉竊盜案件由臺灣板
    橋地方法院檢察署以八十八年度偵字第二五一一六號偵辦中）共同意圖為自己不
    法之所有，在臺北縣中和市○○路十二號前，竊取乙○○所有之FD25M 型、引擎
    號碼129477號、變速箱號碼1040號、製造號碼A564號之堆高機一輛，得手後將之
    開至臺北縣三重市○○路與名源街口停放。繼於同年八月二日下午三時三十分許
    ，由甲○○以其所有之0000000000號行動電話，聯絡振鵬拖吊公司司機戊○○拖
    吊該堆高機，因戊○○之車輛噸數不足，乃轉介同公司司機己○○，由不知情之
    己○○駕駛車號ＢＲ─０八五號拖車至三重市○○路與名源街口，由甲○○將該
    堆高機開上拖車，欲拖往桃園市○○路，丙○○則與甲○○一同坐上己○○拖車
    時當場為警查獲，並扣得該堆高機鑰匙一支，因認被告丙○○共同涉犯刑法第三
    百二十條第一項之竊盜罪嫌云云。
二、惟按犯罪事實應依證據認定之，無證據不得推定其犯罪事實，又不能證明被告犯
    罪者，應諭知無罪之判決，刑事訴訟法第一百五十四條、第三百零一條分別定有
    明文。再按犯罪事實之認定，應憑證據，如未能發現相當證據，或證據不足以證
    明，自不能以推測或擬制之方法，以為裁判基礎（最高法院四十年臺上字第八十
    六號判例參照）。又認定不利於被告之事實，須依積極證據，茍積極證據不足為
    不利於被告事實之認定時，即應為有利於被告之認定，更不必有何有利之證據，
    有最高法院四十年臺上字第八十六號、三十年上字第八一六號判例可資參照。而
    認定犯罪事實所憑之證據，無論為直接證據或間接證據，其為訴訟上之證明，須
    於通常一般之人均不致於有所懷疑，而得確信其為真實之程度者，始得據之為有
    罪之認定，倘其證明尚未達到此一程度，而有合理性懷疑之存在時，即無從為有
    罪之確信，亦有最高法院七十六年臺上字第四九八六號判例可資參酌。本件公訴
    意旨認被告丙○○與案外人甲○○共同涉犯刑法第三百二十條第一項之竊盜罪嫌
    ，無非係以被害人乙○○於警訊時之指述，證人戊○○、己○○之證詞，及員警
    查獲該堆高機時，被告丙○○在場，見員警前來即與甲○○跳車欲逃跑等情，為
    其論據。經訊被告丙○○堅決否認竊盜犯行，辯稱：伊於八十八年八月二日下午
    騎乘ＭＤＣ─二二七號機車行經三重市○○路一四六號側門時，被甲○○駕駛之
    堆高機撞及，機車毀損，伊亦受傷，甲○○要伊坐上堆高機係要送伊去醫院，警
    察就來了，伊並不認識甲○○等語。
三、經查被告於警訊時及偵查中均供稱：當日下午約二時三十分許，伊騎乘之ＭＤＣ
    ─二二七號重機車行經三重市○○路、名源街遭甲○○開堆高機撞及，致車頭部
    分毀損，伊左膝受傷，甲○○稱要賠償伊，叫伊等他朋友拿錢過來，等約一個小
    時，有一輛拖吊車到現場，甲○○將堆高機開上拖吊車後，叫伊一起上車前往拿
    錢等語（見偵查卷第七頁至第八頁、第三十一頁背面）。甲○○於偵查中亦供稱
    ：伊開堆高機撞到丙○○機車，便打電話叫朋友過來，後來拖吊車來了，伊問司
    機是否順路帶伊與被告回去拿錢等語（見偵查卷第三十二頁）。按犯罪事實之成
    立，須賴證據，而依刑事訴訟法第一百六十一條之規定，檢察官就被告之犯罪事
    實，有舉證責任，是被告並不負自證無罪之責。本案被告與甲○○於警訊及偵查
    中所供是否屬實？有無勾串？並未見員警就被告所供內容積極調查，偵查中亦未
    見公訴人就此部分二人之辯解是否實在予以查證，然起訴書證據並所犯法條欄逕
    認「被告於警查獲時未表明實際情形，並提供受損機車供警方查證」云云，與上
    開法律原則及卷證資料是否相符已不無疑問。
四、次查被告就其所有之ＭＤＣ─二二七號重機車遭甲○○撞擊，車頭毀損之事實，
    於本院調查時提出臺北縣中和市○○路○段二００號合帥車業行於八十八年八月
    三日出具之修繕收據一紙。再經本院傳喚該車行負責人丁○○當庭證稱：該機車
    係伊修理，更換大燈組、面板、手把等，係因損壞而更換，該收據係修車當場開
    立，非事後補開等語（見本院八十九年一月十一日審判筆錄）。依證人丁○○所
    言，及該修繕收據所載修車之時間與更換之零件觀之，與被告所辯車頭部分遭撞
    擊毀損等情，尚屬相符，被告此部分之辯解尚堪採信。
五、再查堆高機所有人乙○○於警訊時固指明該堆高機失竊之時間、地點，徵諸偵查
    卷附該堆高機、出廠檢驗合格證書、保固證明書、及被害人簽具之贓物認領保管
    單等，然僅能證明該堆高機失竊之事實，被害人既未親見行竊之人即係被告，自
    不能僅以堆高機遭竊之事實，逕認被告之竊盜犯行。又證人戊○○於警訊時及偵
    審中之證言，僅能證明當日甲○○打電話叫拖車之事實。而證人己○○於警訊時
    及偵審中之證詞，亦僅敘及甲○○以行動電話與其聯繫，待伊將拖出駛至現場後
    ，甲○○將堆高機開上拖車，並表示運往桃園春日路，及員警來時甲○○與被告
    跳車欲逃等情。惟與證人戊○○、己○○接洽聯繫者既均係甲○○，被告之行為
    客觀上充其量僅係員警來查時在場，及與甲○○跳車欲逃等情，憑此是否足以論
    斷被告先前不同時地之竊盜行為，亦值審酌。蓋被告跳車之舉固啟人疑竇，然推
    敲其可能之原因非一，除公訴意旨所認之作賊心虛外，亦有可能因其另涉有違反
    毒品危害防制條例案件（參見被告前科表）怕遭警逮捕而欲逃逸，自難以被告跳
    車欲逃之舉，推論其竊盜犯行。至證人己○○雖指稱被告與甲○○在車上竊竊私
    語云云，彼二人所言內容為何，證人既未聽清楚，亦難以之為認定犯罪事實之積
    極證據。至甲○○經本院傳喚拘提無著，其所涉竊盜案件已由臺灣板橋地方法院
    檢察署通緝中，致本院無法就其於警訊及偵查中所言進一步查證，而其於警訊及
    偵查中亦否認竊取前開堆高機云云，其中固有尚待查證之疑點，然縱該堆高機係
    由甲○○竊取，在缺乏被告對該竊盜行為有犯意聯絡與行為分擔之積極證據之下
    ，亦無由論斷被告之共犯行為。
六、綜上所述，本案既乏足以使通常一般之人均認被告顯有與甲○○共同竊取該堆高
    機之事證，而有合理性懷疑之存在，而又查無其他積極證據足資證明被告有何共
    同竊盜行為，揆諸前揭條文規定及判例意旨，自應為被告無罪判決之諭知。
七、移送併辦意旨另以：被告丙○○基於意圖為自己不法所有之概括犯意，於八十八
    年十月六日晚間九時三十分許，在桃園縣平鎮市○○路五十七號「大潤發賣場」
    內，將賣場內所售烘碗機紙箱打開，將烘碗機取出，再用該紙箱裝入七星牌香煙
    十九條、維珍妮牌香煙三十條、及大衛杜夫牌香煙二十二條，欲以此方式掩人耳
    目，竊取賣場香煙，旋即為賣場人員查獲。又於同年十月九日晚間九時三十分許
    ，在臺北市○○區○○路二段二十巷五號地下樓「家樂福賣場」內，以前開同一
    手法，將七星牌香煙二十四條、大衛杜夫牌香煙八條、及峰牌香煙二十四條裝於
    嬰兒安全座椅紙箱內，欲矇混過關，旋為賣場人員查獲。因認被告亦連續涉刑法
    第三百二十條第一項之竊盜罪嫌云云。
八、惟查移送併辦部分固經賣場人員指認歷歷，然起訴部分既經本院為無罪判決之諭
    知，移送併辦部分與原起訴部分即無裁判上一罪之連續犯關係，本院無從併案審
    理，移送併辦部分自應由檢察官另行偵辦，附此敘明。
據上論斷，應依刑事訴訟法第三百零一條第一項，判決如主文。
本案經檢察官方伯勳到庭執行職務。
中      華      民      國      八 十 九    年    一   月 二 十 五   日
                                        臺灣板橋地方法院刑事第四庭
                                            法    官    談      虎
右正本證明與原本無異。
如不服本判決，應於判決送達後十日內向本院提出上訴狀。
                                            書 記 官    彭  麗  紅
中      華      民      國      八十九      年    二    月      八      日


司法院資訊處製作；財團法人民間司法改革基金會備份。
